臺灣板橋地方法院刑事判決　　　　　　　　　　　　九十三年度訴緝字第二０九號
　　公　訴　人　臺灣板橋地方法院檢察署檢察官
　　被　　　告　甲○○
右列被告因搶奪等案件，經檢察官提起公訴（九十三年度偵字第二００二號、第四九
二四號），本院以簡式審判程序審理，判決如左：
    主  文
甲○○以詐術得財產上不法之利益，處有期徒刑貳月，如易科罰金，以參佰元折算壹
日。緩刑貳年。
    事  實
一、甲○○明知廖世全（業經本院判決科刑確定）於民國九十三年一月十三日凌晨三
    、四時許（起訴書誤載為九十二年十二月下旬某日及九十三年一月十二日），在
    臺北縣板橋市○○路一七七巷二弄二號之甲○○租屋處（起訴書誤載為臺北縣板
    橋市○○路某處及臺北縣新莊市某處所）所交付之蔡玉霜
    用卡一張（發卡銀行：中國信託商業銀行、卡號：0000000000000
    000號），均係來路不明之贓物（蔡玉霜
    二月十六日晚上七時許，在臺北縣三重市○○路○段五巷內，搶奪蔡玉霜所得之
    物；乙○○信用卡一張，係廖世全、黃靜怡（業經本院判決科刑確定）共同於九
    十三年一月十二日上午九時三十分許，在臺北市○○○路七十巷三十一號前，搶
    奪乙○○所得之物），竟仍基於收受贓物之犯意，於上開時、地向廖世全收受之
    。甲○○隨即意圖為自己不法之利益，於同日某時許，在上址租屋處，利用上開
    乙○○信用卡上所印之卡號、有效日期等資料，以電話線上刷卡之方式，接續二
    次繳付其積欠遠傳電信股份有限公司（下稱遠傳電信公司）門號0000000
    000號行動電話之通話費用新臺幣（下同）九千零五十四元、一萬四千零八十
    四元（合計為二萬三千一百三十八元），以此詐術，致發卡銀行即中國信託商業
    銀行陷於錯誤，誤以為係真正持卡人刷卡消費，乃為其代墊上開二筆欠款，甲○
    ○因而受有清償對遠傳電信公司上開二筆欠款之財產上不法利益。甲○○復意圖
    為自己不法之所有，於同日下午四時三十分許，持上開乙○○信用卡，前往臺北
    縣新莊市○○路四九五號「飛羚通訊行」，向店長梁銘章佯稱要刷卡購買價格一
    萬零九百十八元之行動電話一具，擬藉此詐術，使梁銘章誤認其係真正持卡人刷
    卡消費，而向其交付該具行動電話，且已著手將上開乙○○信用卡交給梁銘章刷
    卡，幸因發卡銀行收受訊息後，及時來電要求確認持卡人身分資料，甲○○恐行
    跡敗露，藉詞取回信用卡後離去而未遂。嗣經警於九十三年一月十三日晚上十一
    時許，在臺北縣板橋市○○路一七七巷二弄二號三０五室查獲廖世全；另於同年
    二月二十日晚上六時許，在臺北縣板橋市○○街一一七號四樓查獲黃靜怡，循線
    查悉上情。
二、案經臺北市政府警察局移送及臺北縣政府警察局新莊分局報請臺灣板橋地方法院
    檢察署檢察官偵查起訴。本院於準備程序進行中，被告就被訴事實為有罪之陳述
    ，經告知簡式審判程序之旨，並聽取當事人意見後，裁定進行簡式審判程序。
    理  由
一、右揭犯罪事實，業據被告甲○○於本院審理時供認不諱（詳見本件審卷第五四頁
    、第五六至五九頁），核與同案被告廖世全於警詢時（詳見偵字第四九二四號卷
    第九頁）、偵訊時（詳見偵字第二００二號卷第一四０頁）及本院審理時（詳見
    訴字第三九一號影卷第二四、一一八頁）之自白，及被害人蔡玉霜於警詢時（詳
    見偵字第四九二四號卷第七二至七四頁）、乙○○於警詢及偵訊時（詳見同上偵
    卷第四四至五０頁，偵字第二００二號卷第五、六頁）所指述之情節相符，並有
    證人梁銘章於警詢時之證述可稽（詳見偵字第二００二號卷第九九至一０一頁）
    ，此外復有報案三聯單（詳見同上偵卷第十八頁）、贓物認領保管單（詳見同上
    偵卷第十五頁）、遠傳電信公司函附之申請人資料、雙向通聯紀錄（詳見同上偵
    卷第一一三至一二九頁）、帳務明細（詳見同上偵卷第一０四頁）、中國信託商
    業銀行應收帳務明細（詳見同上偵卷第一０五頁）等書證在卷可佐，足認被告之
    自白確與事實相符。本案罪證明確，被告犯行已堪認定，應依法論科。
二、公訴人認被告係先後於九十二年十二月下旬某日及九十三年一月十二日，分別在
    臺北縣板橋市○○路某處及臺北縣新莊市某處所，分別向廖世全收受蔡玉霜身分
    證及乙○○信用卡。惟查：依被告於九十三年二月二十四日檢察官偵訊時所供：
    「（問：乙○○之信用卡何來？）廖世全於一個月前在板橋市○○路交給我，我
    當天便去消費」（見偵字第二００二號卷第一三二頁反面）；另於同年月二十七
    日警詢時供稱：「（問：．．．該枚蔡玉霜
    蔡玉霜女子
    ．．．」、（問：廖世全交付妳蔡玉霜之
    ？）沒有，廖世全被警方查獲當天凌晨三、四時交給我的」（見偵字第四二九二
    號卷第四二、四三頁）。查被告使用乙○○信用卡刷卡消費日，及廖世全為警查
    獲日，均係於九十三年一月十三日之同一日，此有遠傳電信公司帳務明細、中國
    信託商業銀行應收帳務明細、證人梁銘章之證詞、刑事案件移送書及搜索扣押筆
    錄可資為證，是被告自始即堅稱係於同一日（即九十三年一月十三日），向廖世
    全收受蔡玉霜
    警詢時所稱：「（問：你與黃靜怡．．．於九十三年一月十二日．．．搶奪一名
    （九十三年一月十三日）我去找綽號「小茹」女子（指甲○○）時，我才將搶到
    的信用卡交給她去使用，另外還有交給她一張女子的
    」（見偵字第四九二四號卷第八頁反面、第九頁），足認被告於本院審理時所稱
    其係在臺北縣板橋市○○路之租屋處，同時向廖世全收受上開二件贓物等語，應
    非子虛，而堪採信。雖廖世全嗣於九十三年三月四日檢察官偵訊時改稱：伊係於
    九十二年十二月十六日搶得蔡玉霜
    ，顯有前後不一情事，尚難單憑該供述逕為不利於被告之認定。綜上事證，應認
    被告係於九十三年一月十三日凌晨三、四時許，在臺北縣板橋市○○路一七七巷
    二弄二號之被告租屋處，向廖世全收受蔡玉霜
三、核被告甲○○所為，係犯刑法第三百四十九條第一項之收受贓物罪、第三百三十
    九條第二項之詐欺得利罪、第三百三十九條第三項及第一項之詐欺取財未遂罪。
    被告係於同時、同地向廖世全收受蔡玉霜
    訴人認被告係異時、異地收受，洵有未洽，應予更正。按刑法贓物罪所保護者，
    係贓物所有權人之財產法益，本件被告明知其所收受之贓物（蔡玉霜之
    乙○○之信用卡），原分屬二名不同被害人所有，仍同時收受之，乃一行為觸犯
    二個收受贓物罪之同種想像競合犯，應從一收受贓物罪處斷。又被告利用乙○○
    信用卡，以電話線上刷卡之方式，繳付其積欠遠傳電信公司之通信費用，因而受
    有清償對遠傳電信公司欠款之財產上不法利益，此部分應係犯刑法第三百三十九
    條第二項之詐欺得利罪，公訴人認係犯同法第三百三十九條第一項之詐欺取財罪
    ，容有誤會，惟其基本事實既係相同，且經本院就詐欺得利之構成要件為實質之
    調查審理，被告亦坦承確有利用乙○○信用卡以電話線上刷卡方式繳付欠款情事
    ，就其防禦權之行使洵無妨礙，爰逕為變更起訴之法條。其於密集時間內，接續
    二次線上刷卡繳付積欠遠傳電信公司之通話費用二筆，係基於單一不法所有犯意
    之數個動作，為接續犯，應包括評價為一個行為，而屬實質上一罪。所犯上開收
    受贓物罪、詐欺得利罪、詐欺取財未遂罪間，有方法結果之牽連關係，應依刑法
    第五十五條規定，從一重以情節最重之詐欺得利罪處斷。爰審酌被告犯罪之動機
    、目的、手段、所得財物及利益之價值、對於被害人造成之損害程度，及犯後坦
    承犯行態度尚佳等一切情狀，量處如主文所示之刑，並諭知易科罰金之折算標準
    ，以示懲儆。末按，被告前未曾受有期徒刑以上刑之宣告，有臺灣高等法院被告
    全國前案紀錄表可稽，其因一時失慮，致罹刑典，歷此偵審程序，當知所惕勵，
    信無再犯之虞，因認所受宣告之刑，以暫不執行為適當，爰諭知緩刑二年，以啟
    自新。
據上論斷，應依刑事訴訟法第二百七十三條之一第一項、第二百九十九條第一項前段
、第三百條，刑法第三百四十九條第一項、第三百三十九條第二項、第三項、第一項
、第五十五條、第四十一條第一項前段、第七十四條第一款，罰金罰鍰提高標準條例
第一條前段、第二項，判決如主文。
本案經檢察官李吉祥到庭執行職務。
中　　　華　　　民　　　國　　九十三　　年　　　十二　　　月　　十五　　日
                                  臺灣板橋地方法院刑事第十九庭
                                      法　官  朱　嘉　川
右正本證明與原本無異。
如不服本判決，應於判決送達後十日內，向本院提出上訴狀。
                                      書記官　林　志　憲
中　　　華　　　民　　　國　　九十三　　年　　　十二　　　月　　十五　　日
附錄本案論罪科刑法條全文
刑法第三百四十九條：
收受贓物者，處三年以下有期徒刑、拘役或五百元以下罰金。
搬運、寄藏、故買贓物或為牙保者，處五年以下有期徒刑、拘役或科或併科一千元以
下罰金。
因贓物變得之財物，以贓物論。
刑法第三百三十九條：
意圖為自己或第三人不法之所有，以詐術使人將本人或第三人之物交付者，處五年以
下有期徒刑、拘役或科或併科一千元以下罰金。
以前項方法得財產上不法之利益或使第三人得之者，亦同。
前二項之未遂犯罰之。
